臺灣高等法院刑事裁定　　　　　　　　　　　　　　　九十一年度抗字第二六號
　　抗　告　人
　　即　自訴人　憶泉交通有限公司
　　代　表　人　王念華
　　被　　　告　鄒振明
右抗告人因被告詐欺等案件，不服台灣士林地方法院中華民國九十一年三月二十七日
九十年度自字第二三八號裁定，提起抗告，本院裁定如左：
    主  文
原裁定撤銷，發回台灣士林地方法院。
    理  由
一、自訴意旨略以：被告鄒振明於民國八十九年九月二十七日至自訴人憶泉交通有限
    公司設於台北市○○區○○街一段二九五號連絡處，詐稱要靠行自訴人公司參加
    營業小客車營運，約定自訴人提供營業小客車牌照借被告使用，被告每月須支付
    行費、稅金、保全等費用。詎被告取得營業小客車牌照後，竟一去不回，一切應
    支付之費用均未支付，連年度檢驗車輛均不處理，交通違規罰鍰亦不繳納，致自
    訴人蒙受莫大損失。自訴人屢向被告催討，均置之不理，因認被告涉有刑法第三
    百三十九條之詐欺及刑法第三百四十二條之背信罪嫌等語。
二、原裁定意旨略以：按刑法第三百三十九條詐欺罪之成立，以意圖為自己或第三人
    不法所有，以詐術使人將本人或第三人之物交付，或得財產上不法之利益或使第
    三人得之。所謂以詐術，必須被詐欺人因詐術而陷於錯誤，若其所用之方法，不
    能認為詐術，亦不致使人陷於錯誤，即不構成該罪，有最高法院四十六年台上字
    第二六０號判例可資參照。又刑法第三百四十二條第一項背信罪之成立，以為他
    人處理事務，意圖為自己或第三人不法之利益，或損害本人之利益，而為違背其
    任務之行為，致生損害於本人之財產或其他利益為其要件。經查，自訴人代理人
    於原院訊問時陳稱：「被告是借我們公司的牌照靠行，車子是他自己的。」、「
    （問：那你們為何要借他靠行？）答：因為我們是公司，只要他來靠行，我們要
    收行費，而且被告向我們買車，同時請求要靠行，我們就借他。」、「（問：被
    告如何施詐術欺騙你們，使你們讓他靠行？）答：被告說得很好聽，說他每個月
    會依照契約給我們行費，說他很認真，請求我們讓他靠行，我們就讓他靠行。」
    、「（問：牌照有無取回？）答：大牌我去年年底有去被告三和路一段十七巷五
    號的家中拿回來。」各等語（見原審卷第二三、二四頁）。則依自訴代理人上開
    指訴，可知任何人只要願意繳納行費，向自訴人要求靠行，自訴人均會同意，被
    告向自訴人要求靠行時，雖表明會依約繳納行費等語，惟被告本有履行契約義務
    ，其申明會依約繳納行費，並不能即認有施用詐術。又被告向自訴人借用營業小
    客車牌照靠行營業，係為自己工作，並非受自訴人委任處理事務，亦與刑法背信
    罪之構成要件不合。至於被告究係基於何種原因，嗣後遲延不為給付行費、稅金
    、保全等費用及交通違規罰鍰，乃屬民事債務糾葛，應由自訴人另循民事途徑請
    求救濟。且被告事實上亦無得以免除債務可能，亦即無獲得財產上不法之利益，
    即與以詐術取得財產上不法之利益之犯罪構成要件不合。此外，復查無其他積極
    證據足資證明被告有何詐欺、背信犯行。是被告犯罪嫌疑不足，有刑事訴訟法第
    二百五十二條第十款之情形，爰依刑事訴訟法第三百二十六條第三項、第二百五
    十二條第十款規定，裁定駁回自訴。
三、抗告意旨略以：(一)被告詐稱要靠行，而向自訴人借用營業小客車牌照參加營運，
    取得牌照後，即一去不回，且不繳行費等一切費用及交通罰鍰，明顯有詐欺行為
    。(二)被告自知理虧不敢出庭，原法院未傳喚被告出面說明原委，即裁定駁回自訴
    ，自訴人不服等語。
四、經查，自訴人代理人係指訴被告於八十九年九月二十七日第一次靠行自訴人公司
    ，借用營業小客車牌照。被告靠行後，靠行費每月新台幣（下同）一千二百元與
    應分擔之稅金，都未繳納，已積欠五萬多元，牌照係九十年底方始取回等語（見
    原審卷第十六、二三頁）。如果自訴人代理人之指訴屬實，則被告於靠行自訴人
    公司之始，即從未位約支付靠行費等相關費用。被告如靠行之初尚有依約履行之
    意，衡情充其量僅會積欠部分費用，似無從未支付之理。被告是否於靠行之初，
    即無意支付應付費用，而掩飾其情，向自訴人取得營業小客車牌照使用，以營業
    獲利，而有為自己不法之利益意圖，即值再加推敲。又被告如原即無意依約付費
    ，竟掩飾其情，與自訴人訂約，以取得不法利益，能否謂為並未施用詐術，亦有
    疑問。次查，被告如係施詐取得營業小客車牌照，據以營業獲利，即有取得財產
    上不法之利益。至於被告事後雖依約仍應支付自訴人相關費用，無法免除債務，
    或應負侵權行為損害賠償責任，賠償自訴人損失，亦不影響刑法第三百三十九條
    第二項詐欺得利罪之成立。
五、原裁定未加以查證自訴人之指訴是否屬實，即認定被告未施用詐術，且被告未為
    給付行費、稅金、保全費用及交通違規罰鍰，並無得以免除債務之可能，被告無
    由獲得財產上不法之利益，與刑法詐欺罪之犯罪構成要件不合。以被告犯罪嫌疑
    不足為由，依刑事訴訟法第三百二十六條第三項、第二百五十二條第十款規定，
    裁定駁回自訴，自欠允洽。抗告人抗告意旨指摘原裁定不當，提起抗告，為有理
    由，本院爰撤銷原裁定，發回台灣士林地方法院，更為審理，以期妥適。
六、據上論斷，應依刑事訴訟法第四百十三條，裁定如主文。
中      華      民      國      九十一    年      六    月      二十八  日
                            臺灣高等法院刑事第二十庭
                                審判長法  官  李  錦  樑
                                      法  官  段  景  榕
                                      法  官  范  清  銘
右正本證明與原本無異。
不得再抗告。
                                      書記官  郭  台  發
中      華      民    國      九十一    年      六    月      二十八  日
